【裁判字號】    89,交易,959
【裁判日期】    900417
【裁判案由】    過失傷害
【裁判全文】
臺灣高雄地方法院刑事判決                        八十九年度交易字第九五九號
    公  訴  人  臺灣高雄地方法院檢察署檢察官
    被      告  甲○○
右列被告因過失重傷害案件，經檢察官提起公訴（八十九年度偵字第一九四五一號）
，本院判決如左：
    主  文
甲○○因過失傷害人致重傷，處有期徒刑伍月，如易科罰金，以參佰元折算壹日。
    事  實
一、甲○○領有普通大客車駕駛執照，於民國八十九年三月十六日下午六時許，駕駛
    車牌號碼ＹＷ─三八四八號（起訴書誤繕為ＹＷ─三八四六號）自小客車，由高
    雄市○○區○○街由北往南方向行駛，行經大成街與必忠街交岔路口左轉彎時，
    本應注意應行至交岔路口中心處左轉，並不得占用來車道搶先左轉，而依當時客
    觀情狀天候晴、有暮光、柏油路面無缺陷、無障礙物、視距良好，依其智識、能
    力並無不能注意之情事，詎甲○○竟疏未注意，尚未行至交岔路口中心處即搶先
    左轉，適有乙○○騎乘車牌號碼ＸＳＵ─七九一號機車沿高雄市○○街由東往西
    方向行駛，亦疏未注意機器腳踏車在未劃分快慢車道之道路應靠右行駛，且未注
    意車前狀況，靠必忠街之道路分向線行駛，致甲○○駕駛車輛右前保險桿與乙○
    ○騎乘機車右側車身後發生擦撞後，甲○○駕駛車輛之左前保險桿再撞及停放在
    必忠街西向車道之車牌號碼ＹＤ─九六八五號自小客車，乙○○人車倒地後，受
    有頸椎第二節骨折併頸椎第一、二節滑脫、頸脊髓傷害、四肢無力、上肢肘、腕
    、肩關節僵便、呼吸困難等重傷害之傷情。被告於有權偵查犯罪之警察機關知悉
    犯罪事實，而不知悉犯罪人前，向據報前往處理之警員主動承認肇事並願接受裁
    判。
二、案經楊乙○○訴請臺灣高雄地方法院檢察署檢察官偵查起訴。
    理  由
一、訊據被告甲○○固坦承右揭時、地駕車與告訴人乙○○發生車禍之事實，惟矢口
    否認有何過失，並辯稱：我自大成街幹線道左轉必忠街支線道，車身全部均已駛
    過交岔路口中心處，時速約十公里行駛在必忠街車道上，告訴人由必忠街逆向行
    駛至我的車道，我為閃避告訴人，乃將方向盤往左打，以致於我車之右前保險桿
    與告訴人之機車相撞等語。經查：
（一）按汽車行駛至交岔路口，左轉彎時，應行至交岔路口中心處左轉，並不得占用
      來車道搶先左轉，道路交通安全規則第一百零二條第一項第四款定有明文。此
      為一般汽車駕駛人所應注意並確實遵守之事項，被告考領有普通大客車駕駛執
      照，有駕駛執照影本一份附卷可參，對於上開規定亦應當知之甚詳，駕車時應
      注意上述規定並確實遵守之。再依當時客觀情狀天候晴、有暮光、柏油路面無
      缺陷、無障礙物，且視距良好等情，此有高雄市○○○○○道路交通事故調查
      報告表一份及現場照片八幀附於偵查卷為證，是以依被告之智識、能力並無不
      能注意之情事，被告自應注意在交岔路口左轉彎時，應行至交岔路口中心處左
      轉為是。
（二）本件肇事地點在高雄市○○區○○街與必忠街口，大成街設有閃黃燈號誌為幹
      線道，必忠街設有閃紅燈號誌為支線道，大成街及必忠街均未劃分快、慢車道
      ，肇事時燈號運作正常，肇事前被告沿大成街由北往南方向行駛，行經大成街
      與必忠街交岔路口左轉彎，告訴人則由必忠街由東往西方向行駛，肇事後被告
      車輛已經移動，告訴人機車則倒放在交岔路口東南側之必忠街東向車道邊線，
      距大成街邊線五．五公尺，告訴人機車刮地痕起點係自交岔路口中心處東側三
公尺、必忠街行車分向線以南０．五公尺處，止於前開機車倒放處，長達十．
      三公尺等情，業據證人即到場處理之警員丙○○到場證述：機車刮地痕起點距
      必忠街行車分向線０．五公尺、距離交岔路口中心處三公尺，若被告行駛至交
      岔路口中心處才左轉，機車刮地痕之起點不應僅在必忠街行車分向線以南０．
      五公尺處，故由我所繪製之道路交通事故調查報告表可以讀出被告駕駛之自小
      客車未行駛中心處搶先左轉等語（本院九十年四月三日審判筆錄），並有上開
      高雄市○○○○○道路交通事故調查報告表一份及現場照片八幀在卷可證。本
      院依肇事後之關係位置型態，佐以被告車輛之左前保險桿與告訴人機車右車身
      為撞擊點及二車之行進方向、路線、路況及證人丙○○之證詞加以研析，足見
      被告在交岔路口左轉彎時，未行至交岔路口中心處即搶先左轉而肇事之事實，
      至為明確。
（三）至被告辯稱其自大成街幹線道左轉，車身全部均已駛過交岔路口中心處，時速
      約十公里，係告訴人由必忠街支線道逆向行駛至我的車道，我為閃避告訴人，
      將方向盤往左打，致我車之右前保險桿與告訴人之機車相撞一節，經查：告訴
      人機車刮地痕起點距必忠街行車分向線以南０．五公尺、距離交岔路口中心處
      三公尺等情，已如前述，再參以被告汽車車寬為一．三公尺、最大軸距為二．
      三公尺、車長三．一公尺，此有高雄市○○○○○道路交通事故調查表一份在
      卷可參，而被告又自承當時時速為十公里，則以被告駕駛汽車之寬度、軸距、
      長度及被告自承之時速加以判斷，如被告確係行駛至交岔路口中心處左轉彎，
      且車身已全部經過中心處，被告為閃避告訴人而將方向盤往打左，則以被告車
      輛之車長三．一公尺在有車速行進之情形下往左偏離之情形下，則被告車輛與
      告訴人機車擦撞後，告訴人機車倒地之刮地痕起點殊無可能距離交岔路口中心
      處僅三公尺（相當於被告車輛之車身長度），及距離必忠街道路分向線南側僅
      有０．五公尺。綜上各情，足證被告在交岔路口，於未行駛至交岔路口中心處
      即搶先左轉，且占用必忠街由東往西車道，於尚未駛至必忠街由西往東車道時
      ，見告訴人機車沿必忠街由東往西方向駛來，而將方向盤打左，仍因閃避不及
      與告訴人之機車擦撞之事實，至為明確。被告此部分之辯解，核與事實不符，
      自難採信。
（四）又被告辯稱告訴人逆向行駛在被告車道上一節，經查：被告及告訴人均陳稱告
      訴人於肇事前行車方向為沿必忠街由東往西方向行駛等情，再觀諸肇事後告訴
      人機車刮地痕起點在必忠街東向車道，距必忠街道路分向線０．五公尺，足見
      告訴人機車最初倒地之位置在機車刮地痕起點處，再參酌告訴人於肇事前沿必
      忠街由東往西方向行駛，告訴人機車倒地後刮地痕起點卻在必忠街由西往東方
      向車道上，及被告車輛在交岔路口，未行駛至交岔路口中心處即搶先左轉，而
      占用告訴人行駛之必忠街西向車道時，已如前述，是以告訴人顯然未靠必忠街
      西向車道右側行駛，而行駛在必忠街西向道路中心線附近行駛，見被告占用必
      忠街西向車道左轉時，行駛在告訴人右側時，依告訴人之本能反應，為閃避被
      告來車而向左偏離，惟因閃避不及而擦撞，機車倒地後刮地痕起點因而在必忠
      街東向車道上，故尚不能以告訴人機車刮地痕起點與告訴人車行方向相反，遽
      認告訴人逆向行駛。
（五）再按機器腳踏車在未劃分快慢車道之道路應靠右行駛；汽車行駛時應注意車前
      狀況，隨時採取必要之安全措施，道路交通安全規則第九十九條第一項第一款
      、第九十四條第三項規定甚明。依告訴人於肇事前沿必忠街由東往西方向行駛
      ，及被告車輛在交岔路口左轉彎時，未行駛至交岔路口中心處即搶先左轉，而
      占用告訴人行駛之必忠街西向車道時，告訴人機車倒地後刮地痕起點卻在必忠
      街由西往東方向車道上，以及告訴人機車之刮地痕起點各情，綜合觀察，足認
      告訴人未靠必忠街西向車道右側行駛，而騎乘在必忠街西向道路中心線附近，
      見被告占用必忠街西向車道左轉時，行駛在告訴人右側時，依告訴人之本能反
      應，為閃避被告來車而向左偏離，惟因閃避不及而擦撞，機車倒地後刮地痕起
      點因而在必忠街東向車道上。告訴人因過失在未劃分快慢車道之道路靠右行駛
      及未注意車前狀況之過失，應可認定。又告訴人雖亦有過失，仍不礙於被告應
      負過失責任之成立。
（六）按於身體或健康有重大不治或難治之傷害為重傷，刑法第十條第四項第六款定
      有明文。告訴人因本件車禍受有頸椎第一、二節骨折併頸椎第一、二節滑脫、
      頸脊髓損傷併上肢麻痺、僵直性脊椎炎等傷害之事實，有長庚紀念醫院診斷證
      明書一紙附卷可參。而被告所受頸椎第二節骨折併滑脫、頸脊髓損傷併上肢麻
      痺之傷害，已達重傷害之程度，亦有大千醫院九十年二月十二日八九０三四號
      函一份在卷足證。則告訴人因本件車禍受有重傷害之結果，與被告之過失行為
      間，具有相當因果關係。本件罪證明確，被告過失重傷害之犯行，已堪認定。
（七）被告於有權偵查犯罪之警察機關知悉犯罪事實，而不知悉犯罪人前，向據報前
      往處理之警員主動承認肇事並願接受裁判之事實，已據證人即警員丁○○到庭
      結證：民眾報案肇事地點發生車禍，但並未說明何人肇事，我到現場後，被告
      先主動說明是他開車肇事，之後路人及被害人才指出是被告開車肇事等語（本
      院九十年四月三日審判筆錄），足證被告對於未發覺之犯罪自首，而表示願受
      裁判。
二、核被告甲○○所為，係犯刑法第二百八十四條第一項後段過失傷害致重傷罪。被
    告於對於未發覺之犯罪自首並願接受裁判，應依刑法第六十二條前段之規定減輕
    其刑。爰審酌被告就本件車禍發生之過失程度較重，告訴人亦應負較輕之過失責
    任，及告訴人因而受有重傷害度，被告迄未與告訴人達成民事和解等一切情狀，
    量處如主文所示之刑，及諭知易科罰金之折算標準。再按修正前刑法第四十一條
    易科罰金之折算標準，業經總統於九十年一月十日公布為現行刑法第四十一條第
    一項，並於同年月十二日生效，依刑法第二條第一項前段從新從輕原則，應依修
    正後刑法第四十一條第一項前段之規定對於被告最為有利。
三、論結，應依刑事訴訟法第二百九十九條第一項前段、刑法第二條第一項前段、第
    二百八十四條第一項後段、第六十二條前段、第四十一條第一項前段、罰金罰鍰
    提高標準條例第一條前段、第二條，判決如主文。
本案經檢察官葉清財到庭執行職務
中      華      民      國      九十      年      四      月    十七    日
                                      臺灣高雄地方法院交通法庭
                                          法  官  張  桂  美
右正本證明與原本無異。
如不服本判決，應於判決送達後十日內，向本院提出上訴狀。
                                          書記官  吳  金  霞
中      華      民      國      九十      年      四      月    十七    日


司法院資訊處製作；財團法人民間司法改革基金會備份。
